【裁判字號】    96,交訴,79
【裁判日期】    980610
【裁判案由】    過失致死等
【裁判全文】
臺灣新竹地方法院刑事判決              96年度交訴字第79號
公  訴  人  臺灣新竹地方法院檢察署檢察官
被      告  丁○○
選任辯護人  房阿生律師
上列被告因公共危險等案件，經檢察官提起公訴（96年度偵字第
3276號），本院判決如下︰
    主  文
丁○○服用酒類，不能安全駕駛動力交通工具而駕駛，累犯，處
有期徒刑肆月，減為有期徒刑貳月；又駕駛動力交通工具肇事，
致人受傷而逃逸，累犯，處有期徒刑壹年，減為有期徒刑陸月。
應執行有期徒刑柒月。
傷害部分公訴不受理。
    事  實
一、丁○○(1)於民國86年間因竊盜案件，經本院於86年1 月7 日
    以85年度少訴字第31號判決判處有期徒刑8 月，緩刑3 年確
    定，本院於87年1 月24日以86年度聲字第1403號裁定撤銷緩
    刑，應執行有期徒刑8 月；(2)於86年間因竊盜案件，經本院
    於86年11月3 日以86年度易字第1678號判決判處有期徒刑2
    年確定，復因施用毒品，經本院於86年12月1 日以86年度易
    字第1453號判決有期徒刑4 月確定，上開2 罪，經本院於86
    年12月1 日以87年度聲字第440 號裁定應執行有期徒刑2 年
    2 月確定；(3)於87年間因施用毒品、竊盜案件，經本院於87
    年6 月8 日以87年易字第533 號判決判處有期徒刑6 月、1
    年4 月，應執行有期徒刑1 年8 月確定，復於88年間因偽造
    文書案件，經本院於88年7 月31日以88年度易字第460 號判
    決判處有期徒刑4 月確定，上開案件，經本院於88年11月1
    日以88年度聲字第1021號裁定應執行有期徒刑1 年10月確定
    。上開(1)、(2)、(3)部分接續執行，於89年9 月11日縮短刑期
    假釋出監，假釋期間付保護管束，迄至91年10月9 日保護管
    束期間屆滿未經撤銷，視為執行完畢。
二、丁○○明知酒後駕車將導致其注意能力降低、反應能力變慢
    ，在此時仍駕車行駛於道路上，隨時將有致他人於死、傷之
    危險，竟仍於96年4 月23日18、19時許起，在新竹縣新豐鄉
    友人住處內飲用高粱酒4 小杯後，已達不能安全駕駛動力交
    通工具之情況下，猶於同日23時許，自上開友人處所駕駛車
    牌號碼：2527-FT 號自用小客車欲返回其位於新竹縣湖口鄉
    ○○路○ 段554 號住處。於同日23時10至20分許，沿新竹縣
    湖口鄉○○路由南往北方向行駛，本應注意車前人車動態，
    隨時採取必要之安全措施，而當時天候雖下雨，惟夜間有照
    明，路面無缺陷及障礙物之情形下，又無不能注意之情事，
    竟疏未注意車前狀況，行經新興路892 號前，所駕駛前開車
    輛左前車頭撞及前方同一車道由甲○○所騎乘車牌號碼：HR
    B-483 號重型機車尾部，致甲○○當場人車倒地而受有傷害
    （過失傷害部分，業據告訴人撤回告訴，於後詳述）。詎丁○○肇事後，可知甲○○因而受有傷害，明知汽車駕駛人駕
    駛車輛肇事致人受傷，應即立刻採取救護之必要措施，不得
    任意駛離現場，竟基於逃逸之意，旋即駕車駛離現場將甲○○遺留於現場車道上。嗣有丙○○於同日23時30分許已酒醉
    而仍駕駛車牌號碼：YF-4326 號自用小客車，應注意能注意
    而未注意，駕車輾過遭丁○○撞擊而倒臥於車道上之甲○○
    ，丙○○於肇事後亦未下車查看並駕車離去（丙○○涉犯酒
    醉駕車、過失致死、肇事逃逸等罪，業經法院判處應執行有
    期徒刑1 年確定）。適有戊○○駕車搭載黃正輝行經該處，
    目擊丙○○前開犯行，而報警處理，經警送甲○○至醫院急
    救，甲○○仍於次日凌晨52分因胸部鈍力損傷不治死亡。嗣
    經警循線查獲丙○○，而丁○○則於同日3 時許就過失傷害
    部分自首，並經警於同日8 時13分許以酒精測定器測試其呼
    氣所含酒精濃度達每公升0.23毫克，而查悉上情。
二、案經甲○○父親乙○○訴由新竹縣警察局竹北分局報告臺灣
    新竹地方法院檢察署檢察官及檢察官相驗後自動檢舉偵查起
    訴。
    理  由
壹、程序部分：
    按被告以外之人於審判外之言詞或書面陳述，除法律有規定
    者外，不得作為證據；又被告以外之人於審判外之陳述，雖
    不符合同法第159條之1至第159條之4之規定，但經當事人於
    審判程序同意作為證據，法院審酌該言詞陳述或書面陳述作
    成時之情況，認為適當者，亦得為證據。當事人、代理人或
    辯護人於法院調查證據時，知有第159條第1項不得為證據之
    情形，而未於言詞辯論終結前聲明異議者，視為有前項之同
    意，刑事訴訟法第159條第1項及第159條之5分別定有明文。
    經查，本判決下列所引用之被告以外之人於審判外之陳述，
    除公務員職務上製作之紀錄文書、證明文書有證據能力外，
    其餘屬傳聞證據部分，檢察官、被告、辯護人於本院準備、
    審理程序中均表示沒有意見，且迄於言詞辯論終結前亦未聲
    明異議。本院審酌上開證據資料製作時之情況，尚無違法不
    當及證明力明顯過低之瑕疵，亦認為以之作為證據應屬適當
    ，故揆諸前開規定，認前揭證據資料均有證據能力。另卷附
    現場照片，係使用科學儀器客觀紀錄物體現象之證據資料，
    其性質非屬供述證據，自無傳聞排除之問題，具有證據能力
    。
貳、實體部分：
一、訊據被告丁○○對於事實二所載之酒醉而不能安全駕駛動力
    交通工具而駕車之犯行，於本院準備程序、審理中均自白認
    罪，而被告經員警施以酒精測定器測試其呼氣所含酒精濃度
    達每公升0.23毫克，有道路交通事故當事人酒精測定紀錄表
    （本院卷(二)第21頁）在卷可稽，而被告於飲用高粱酒後，駕
    駛車牌號碼：2527 -FT號自用小客車，行經新竹縣湖口鄉○○路892 號前時，追撞前方由甲○○所騎乘之機車，足見其
    已達不能安全駕駛動力交通工具之程度而駕駛，是被告此部
    分自白與事實相符，其服用酒類，不能安全駕駛動力交通工
    具而駕駛犯行，堪予認定。
二、另據被告矢口否認有肇事逃逸之犯行，辯稱：伊駕車行經肇
    事地點之外側車道，適逢天黑又下大雨，視線不清，伊感覺
    當時有撞到東西，當時並無法判斷係撞到何物，因後方及
    右側機車道有多輛來車緊跟急速而來，伊只好往前駛約400
    多公尺之安全島缺口迴轉回來停於肇事對向車道路旁，然後
    越過馬路時方發現被害人甲○○人、車倒在地上，伊旋即就
    地指揮交通，並駕車跟隨運載被害人之救護車前往醫院，並
    無逃逸離去等語。經查：
  (一)觀諸被告(1)於警詢中供述：當時下大雨視線不好，伊就看見
    伊撞上機車，且機車騎士也是倒在路旁，伊係駕駛車牌號碼
    ：25 27-FT自用小客車，伊所駕駛車輛右前保桿及車燈受損
    ，警方現場查獲之車燈殼即為前開車輛車燈殼。伊當時行駛
    在外車道，對方所騎乘機車由機車道往外車道移動，當時視
    線不好，來不及閃就撞上對方車尾等語（見96年度相字第20
    5 號相驗卷第4-5 頁）；(2)於偵查中供述：那時候下很大雨
    ，伊是撞到甲○○的車子及人，當時她人是騎在車上，伊是
    直接撞上去等語（見偵查卷第64-65 頁）。另參以卷附之道
    路交通事故現場圖所示（見本院卷(二)第17頁），於肇事地點
    留有37.8公尺長之刮地痕，刮地痕南端留有撞擊後之散落物
    ，至北端之機車倒地位置，中間則分別散落鞋子、雨衣及被
    告所駕駛自用小客車因撞擊後所遺落之車燈殼。再佐被告之
    車損照片內容（見前開卷第33、41頁），被告所駕駛前開自
    用小客車經撞擊後，右前方保險桿嚴重凹陷，右前方車燈自
    車中分離並掉落在現場及前開車輛受損位置等情以觀，足見
    被告所駕駛車輛，係自後方撞擊前方行駛之被害人騎乘之機
    車，以當時被告坐於駕駛座視線所及，就撞擊情形當可目擊
    ；另被害人所騎乘之機車遭撞擊後即倒地並向右方滑行，而
    該肇事路段係屬郊區，時間為近凌晨，該撞擊聲、機車倒地
    造成刮擦地面聲音，應屬異常聲響，被告當有所聽聞，而得
    以知悉當時其所駕駛之自用小客車已撞擊到前方摩托車騎士
    ，故被告於警詢中及偵查中供述前開內容應較可信。被告於
    本院辯稱伊駕車行經肇事地點之外側車道，適逢天黑又下大
    雨，視線不清，伊感覺當時有撞到東西，當時並無法判斷係
    撞到何物等語，係事後飾卸之詞，無足採信。
  (二)又
  (1)證人即第一時間到達現場處理己○○○○於本院證稱：當天
    是跟楊啟鴻一起到達現場，當時是接獲勤務中心的通報，還
    有新豐分駐所值班同仁通報。當時我們開巡邏車，兩人一組
    ，正在執行巡邏勤務。我們接獲通報趕到車禍現場大概3到5
    分鐘。到了現場以後，看到傷者跟她的機車，傷者跟機車都
    倒在地上，然後一群人在現場圍觀。我們先通報勤務指揮中
    心派救護車後，就進行交通管制。伊印象中現場有一位民眾
    ，有一點酒味，過來跟伊講話，講一些酒話，伊自己也聽不
    太懂內容。後來有另外一位民眾陳述他有記下肇事逃逸的車
    號，伊馬上就通報勤務指揮中心攔截圍捕，而且當場確認轄
    區是湖鏡派出所的轄區，就通報勤指中心聯絡湖鏡派出所警
    員過來處理。在現場時沒有印象看到民眾在幫忙指揮交通。
    在車禍現場時，也沒有人來跟伊講他肇事，所以在現場的認
    知就是肇事車輛已經逃逸了，屬於肇事逃逸的案件，在現場
    沒有看到同向路邊有停車，對向則未注意等語（見本院卷(二)
    第108- 109頁）。
  (2)證人即第一時間到達現場處理警員楊啟鴻證於本院證稱：到
    了現場伊好像有看到車禍現場，因為有下雨，伊就到車子後
    面去警戒交通，怕後面的車子不知道會發生追撞。當下伊只
    有做這個動作。當天雨有點大，伊又要遮雨又要指揮交通，
    現場沒有注意到有圍觀民眾也沒有注意到很像圍觀民眾有在
    幫忙指揮交通，在現場有看到同向的路邊好像是有被撞到的
    機車，警員有在那邊照相等語（見本院卷(二)第111-112 頁）
    。
  (3)綜上證人證述之內容，且參以被告亦自承發生撞擊後，並未
    停車，雖嗣後返回現場，卻將其所駕駛之車輛停放於對向車
    道路旁，再橫越對向車道走到肇事現場等情以觀，足見被告
    所駕駛自用小客車撞及前方同一車道由被害人所騎乘重型機
    車尾部，致被害人當場人、車倒地後，可知被害人因而受有
    傷害，惟並未停車救護傷者而駕車離去，應堪認定。
  (三)至被告前開所辯乙節，經查：
    依現場照片所示，本件車禍發生路段係在新竹縣郊區，當時
    天候為雨天，時間為近凌晨時分，車流量不大，亦據施華煒
    於本院證述在卷，被告於肇事後該肇事路段應無不能路邊停
    車救護傷者之因素存在；且依上開證人即現場處理員警莊寅
    呈、楊啟鴻之證詞，2 人於到達現場處理車禍時，僅看到有
    圍觀民眾，被告是否有在現場指揮交通，均證述未看見或無
    印象；證人戊○○雖於偵查、及本院證述：其返回現場時，
    有看到員警及被告已在現場，並看見被告類似有點指揮交通
    ，然員警楊啟鴻到達現場後即到車子後面去警戒交通，惟被
    告肇事後未停車救護已如前述，被告縱事後返回現場協助指
    揮交通，亦不能解免肇事逃逸之罪責。
  (四)綜上事證，被告服用酒類，不能安全駕駛動力交通工具而駕
    駛及肇事逃逸等犯行，均堪以認定，應予依法論科。
三、論罪科刑部分：
  (一)核被告所為，係犯刑法第185 條之3 服用酒類不能安全駕駛
    動力交通工具而駕駛罪、同法第185 條之4 肇事逃逸罪。被
    告所犯上開2 罪，犯意各別，行為互殊，且犯罪構成要件不
    同，應予分論併罰。被告有前開事實攔(一)前科紀錄，有臺灣
    高等法院被告前案紀錄表在卷可按，其前受徒刑之執行完畢
    後，5 年以內故意再犯有期徒刑以上之上開2 罪，均為累犯
    ，應依刑法第47條第1 項之規定加重其刑。
  (二)爰審酌被告酒後駕車上路，漠視法律規定及用路人之安全、
    駕車疏忽肇事，於肇事後亦未停車，且未採取救護之必要措
    施，竟基於逃逸之意，旋即駕車駛離現場，而將傷者甲○○
    遺留於現場車道上，致受傷倒臥於車道上之被害人遭後方由
    丙○○所駕駛之來車亦未注意車前狀況輾過，此部分事實，
    亦據本院及臺灣高等法院判決確定，亦有判決書附卷可稽，
    而被告於逃離現場後，事後返回現場，駕車隨救護車將被害
    人送醫救治，嗣後自行至警局就肇事部分自首犯罪，與被害
    人家屬達成和解，及被告就酒駕部分坦承犯行暨被告生活狀
    況、品行、智識程度、犯罪之所生危害及犯罪後之態度等一
    切情狀，各量處如主文所示之刑。
  (三)又被告犯罪在96年4 月24日以前，合於中華民國九十六年罪
    犯減刑條例第2 條第1 項第3 款之規定，且無該條例第3 條
    規定不予減刑之情形，爰就其上開之犯行，均減其刑期2 分
    之1 ，並定其應執行之刑。
、另公訴意旨認被告於同日23時10至20分許，駕駛車牌號碼：
    2527-FT 號自用小客車沿新竹縣湖口鄉○○路由南往北方向
    行駛，本應注意車前人車動態，隨時採取必要之安全措施，
    而當時天候雖下雨，惟夜間有照明，路面無缺陷及障礙物之
    情形下，又無不能注意之情事，竟疏未注意車前狀況，行經
    新興路892 號前，所駕駛前開車輛左前車頭撞及前方同一車
    道由甲○○所騎乘車牌號碼：HR B-483號重型機車尾部，致
    甲○○當場人車倒地而受有傷害之過失傷害行為部分，已據
    告訴人乙○○與被告達成和解，告訴人於97年9 月26日具狀
    向本院撤回傷害告訴事實，亦有撤回告訴狀可憑。按告訴乃
    論之罪，告訴人於第一審辯論終結前得撤回其告訴；又告訴
    經撤回者，應諭知不受理之判決，刑事訴訟法第238 條第1
    項、第303 條第3 款分別定有明文。茲告訴人已於本件言詞
    辯論終結前撤回過失傷害告訴，依前揭規定，應諭知不受理
    之判決。
據上論斷，依刑事訴訟法第299 條第1 項前段、第303 條第3 款
，刑法第185 條之3 、第185 條之4 、第47條第1 項、第51條第
5 款、中華民國九十六年罪犯減刑條例第2 條第1 項第3 款、第
7 條、第10條第1 項、刑法施行法第1 條之1 第1 項、第2 項前
段，判決如主文。
本案經檢察官洪裕翔到庭執行職務。
中    華    民    國    98    年    6     月    10    日
                  刑事第四庭    審判長法  官    黃美文
                                      法  官    朱美璘
                                      法  官    邱玉汝
以上正本證明與原本無異。
如不服本判決應於收受判決後10日內向本院提出上訴書狀，並應
敘述具體理由。其未敘述上訴理由者，應於上訴期間屆滿後20日
內向本院補提理由書(均須按他造當事人之人數附繕本)「切勿逕
送上級法院」。
中    華    民    國    98    年    6     月    10    日
                                      書記官     陳怡芳
附錄論罪科刑法條：
刑法第185-3 條：
服用毒品、麻醉藥品、酒類或其他相類之物，不能安全駕駛動力
交通工具而駕駛者，處1 年以下有期徒刑、拘役或科或併科15萬
元以下罰金。
刑法第185-4條：
駕駛動力交通工具肇事，致人死傷而逃逸者，處6 月以上5 年以
下有期徒刑。


司法院資訊處製作；財團法人民間司法改革基金會備份。
